【裁判字號】    89,訴,730
【裁判日期】    890506
【裁判案由】    重利等
【裁判全文】
臺灣高雄地方法院刑事判決                          八十九年度訴字第七三號
    公  訴  人  臺灣高雄地方法院檢察署檢察官
    被      告  丙○○
右列被告因重利等案件，經檢察官提起公訴（八十八年度偵字第二三八四五號），本
院判決如左：
    主  文
丙○○以犯重利罪為常業，處有期徒刑拾月；又以加害財產之事恐嚇他人，致生危害
於安全，處有期徒刑參月。應執行有期徒刑壹年，緩刑肆年。
    事  實
一、丙○○意圖謀取不法之利益，自民國八十八年四月間某日起，至同年九月二十三
    日止，乘乙○○、蕭天賜、鄭正雲、康麗瓊、林美月、董文衫、黃宣仁、林月英
    、張作妹、陳碧珠、夏張美惠等不特定之人急需用錢際，貸與新台幣（下同）一
    至四萬元不等之現款，其利息之計算方式分三天期、七天期二種，如三天期者，
    每借一萬元，本金及利息每期付一千四百元，分十期攤還為，七天期者，每借一
    萬元，每七天利息一千元（月息為本金之四成以上），而取得與原本顯不相當之
    重利，並以之為常業。又因乙○○積欠利息未繳，於八十八年九月十四日至高雄
    縣大寮鄉○○○路二七七號乙○○所經營之理髮店內，要求乙○○簽發面額六萬
    元之本票遭拒後，竟恐嚇乙○○稱：「如果沒有算清楚，要帶一車的兄弟來砸店
    ，讓你的店沒有辦再開」等語，致乙○○心生畏懼，足生危害於乙○○財產上之
    安全。嗣於八十九年九月二十三日下午三時三十分許，丙○○前往乙○○所經營
    之理髮店內，索討利息時，為警當場查獲，並扣得帳冊二本、面額六萬元之本票
    （發票人欄空白）及乙○○繳息清單各一紙。
二、案經高雄縣警察局移送台灣高雄地方法院檢察署檢察官偵查起訴。
    理  由
一、訊據被告丙○○對右揭常業重利之犯行坦承不諱，核與被害人乙○○於警訊及偵
    查中指述情節相符，復有扣案之帳冊二本、面額六萬元之本票（發票人欄空白）
    及乙○○繳息清單各一紙可資佐證，堪認被告之自白與事實相符，然矢口否認有
    恐嚇乙○○之行為，辯稱：被害人乙○○指稱伊八十八年九月二十三日要被害人
    有交代，否則帶人來砸店，惟被告於八十八年九月二十三日去被害人所經營之理
    髮店要債時，並未帶有一車的人去，且證人甲○○於乙○○被要債時並未在場，
僅係事後聽乙○○向伊訴苦，因而與乙○○去報案云云。惟查，被告確有在乙○○所經營之理髮店內恐嚇乙○○稱：「如果沒有算清楚，要帶一車的兄弟來砸店
    ，讓你的店沒有辦再開」等語，業經被害人乙○○及證人甲○○於警訊、偵查中
    陳述在卷，且互核相符，而與證人甲○○與被告互不相識，亦經被告於審理中供
    述在卷，衡情當無誣陷之理，且經營地下錢莊者，為要索債而有過激言行，亦不
    悖常理；又恐嚇之行為，係以將來之惡害通知他人，使被恐嚇者心生畏怖為已足
    ，致該惡害是否實現，並未在審酌之列，是被告上開辯解，無非圖卸之詞，無足
    採信。本件事證明確，被告犯行洵堪認定。
二、被告丙○○以如事實所載之方式貸與乙○○等人金錢，月息為本金之四成以上，
    ，依此推算，其年利為百分之四百八十以上，其年息已超過本金甚鉅，故被告丙○○取得之利息顯係與原本不相當之重利，又其雖亦從事計程車之駕駛業務，惟
    由其於偵查中供稱：「利息收入（指每月）有七、八萬元」（見八十八年九月二
    十四日訊問筆錄），且已從事重利行為五個月有餘，出借人數達十一人等情觀之
    ，其確有恃犯重利罪取得高利維生之意思殆可認定，為常業犯。核被告所為，係
    犯刑法第三百四十五條常業重利罪、第三百零五條恐嚇危害安全罪。其所犯上開
    二罪，犯意各別，行為互殊，應分論併罰。爰審酌被告乘他人急迫之際，貸與金
    錢收取非法高利，又以恐嚇之方式索討債務，惡性非輕，惟犯後坦承部分犯行，
    態度良好，顯知悔悟等一切情狀，分別量處如主文所示之刑，併定其應執行刑。
    末查被告前未曾受有期徒刑之宣告，有台灣高等法院被告全國前案紀錄表附卷可
    按，其一時貪圖高利而蹈法網，經此教訓，當無再犯之虞，是是本院認前開對其
    宣告之刑，以暫不執行為適當，爰併宣告緩刑四年，以啟自新。扣案之帳冊二本
    、面額六萬元之本票（發票人欄空白）及乙○○繳息清單各一紙，均為被告所有
    ，且係其犯罪所用之物，應依刑法第三十八條第一項第二款規定沒收之。
據上論斷，應依刑事訴訟法第二百九十九條第一項前段，刑法第三百零五條、第三百
四十五條、第五十一條第五款、第七十四條第一款、第三十八條第一項第二款，罰金
罰鍰提高標準條例第一條前段判決如主文。
中      華      民      國      八十九      年      五      月    六    日
                                  臺灣高雄地方法院刑事庭
                      法  官    吳  宏  榮
右正本證明與原本無異。
如不服本判決，應於判決送達後十日內，向本院提出上訴狀。
                                      書記官    呂  怜  勳
中      華      民      國      八十九      年      五      月    六    日
附錄本案論罪科刑法條：
刑法第三百零五條
以加害生命、身體、自由、名譽、財產之事恐嚇他人，致生危害於安全者，處二年以
下有期徒刑、拘役或三百元以下罰金。
刑法第三百四十五條
以犯前條之罪為常業者，處五年以下有期徒刑，得併科三千元以下罰金。


司法院資訊處製作；財團法人民間司法改革基金會備份。
